臺灣花蓮地方法院民事判決　94年度訴字第37號
原　　　告　乙○○
訴訟代理人　簡燦賢律師
被　　　告　民儒營造有限公司
法定代理人　甲○○
訴訟代理人　謝政達律師
上列當事人間請求侵權行為損害賠償事件，本院於民國九十四年
八月十五日言詞辯論終結，判決如下：
    主    文
被告應給付原告新台幣貳拾伍萬零肆佰柒拾玖元及自民國九十四
年二月四日起至清償日止，按年息百分之五計算之利息。
原告其餘之訴駁回。
訴訟費用由被告負擔十分之三；餘由原告負擔。
本判決第一項於原告以新台幣捌萬肆仟元為被告供擔保後，得假
執行。但被告如於假執行程序實施前以新台幣貳拾伍萬零肆佰柒
拾玖為原告預供擔保，得免為假執行。
原告其餘假執行之聲請駁回。
    事實及理由
一、本件原告起訴主張：
    (一)被告於民國九十三年七月二十日，在花蓮縣太昌與吉安路
      一段進行吉安路一段拓寬工程，工程進行期間並未為交通
      管制，仍允許來往車輛通行，原告於九十三年七月二十日
      五時五十分許，騎乘機車延吉安路途經太昌路口由南往北
      方向行駛，發現前揭施工路面泥濘濕滑華，且路面有許多
      坑洞，為閃避坑洞，致車輛打滑而摔倒在地，受有右側顏
      面骨骨折、顴骨弓、眼框骨底、上頷骨粉碎性骨折等嚴重
      傷害，右下肢也有多處擦傷及裂傷等傷害，經醫囑須住院
      並為復位、骨板固定及矽質片植入等手術治療，住院期間
      自九十三年七月二十日起至同年八月九日，方才出院。本
      件被告施做工程，本應做好安全防護設施，必要時尚須管
      制交通封閉道路，竟放任施工地點滿地泥濘濕滑，致原告
      騎機車打滑而摔倒在地，被告確有過失，且其過失與原告
      之受傷間，有相當因果關係。爰依據侵權行為之規定，請
      求被告賠償，賠償項目如下：減少勞動能力部分：原告
      雖已年五十餘歲，但平日擔任保母工作，月薪新台幣（下
      同）二萬元，自九十三年七月至今，因手術緣故無法工作
      ，減少勞動能力計五個月，共損失十萬元。增加生活需
      要部分：原告於九十三年七月二十日受傷住院，所有飲食
      、生活起居等無法自理，故聘請謝順美照顧，每日照顧費
      用為二千元，合計八十四日共十六萬八千元，另住院期間
      支出醫療費用四萬七千五百三十一元。精神上損害賠償
      ：原告因被告過失，致近半年躺臥病床，迄今猶不能自由
      行動，且留下永久性傷害，苦痛可知，精神上受有嚴重傷
      害，爰請求被告負精神上損害賠償五十萬元。共計請求被
      告賠償八十一萬五千五百三十一元。
  　(二)被告係向內政部營建署北區工程處東區工程組承攬系爭吉
      安鄉○○路○段拓寬工程，其上會約定被告有維護施工安
      全衛生之義務，此為依政府採購法第七十條第一項之規定
      所必須明定之事項，此為利益第三人之契約，被告據此有
      維護道路安全衛生之義務。
    (三)並聲明：
    (1)被告應給付原告八十一萬五千五百三十一元及
      自起訴狀繕本送達翌日（即民國九十四年二月四日）起至
      清償日止，按年息百分之五計算之利息。(2)願供擔保，請
      准宣告假執行。
二、被告則以：
    (一)原告未舉證證明被告有施作工程、工地滿地泥濘之過失：
    　查被告所承包之工程為內政部營建署北區工程處吉安鄉○
      ○路○段拓寬工程，該工程為配合自來水公司、電力公司
      等施工及地上物拆遷，自九十三年七月十二日起停工，被
      告並於九十三年七月二十七日申報復工，故於原告所指稱
      之九十三年七月二十日為被告停工期間並未施工，原告應
      就被告於該日施工之事實負舉證之責。且依原告之聲請調
      解書亦表明「因自來水公司第九區管理處正於上開路段埋
      設管線，該處於施工期間，因安全設施標示不明」，足證
      原告亦明瞭乃自來水公司而非被告施工。次查被告於停工
      前，因工地欲移交予自來水公司、電力公司，乃清除道路
      ，並於施工路段鋪設臨時AC後交付自來水公司、電力公司
      ，現場並無原告所指稱滿地泥濘濕滑，工地污泥漫淹路面
      之情形存在，故原告實有就係被告造成滿地泥濘濕滑，工
      地污泥漫淹路面，負舉證之責任。
    (二)原告未證明其受傷與工地污泥有因果關係：
      吉安分局所繪現場圖並未就原告所指稱其所騎乘之HEC－
      851號機車倒地相關位置加以標示，原告機車是否倒地？
      是否因機車倒地原告受傷？機車倒地是否為泥地打滑？均
      無法以現場圖加以判斷泥地與原告受傷間「依吾人智識經
      驗判斷，通常均有發生同樣損害結果可能」之因果關係存
      在，而原告又未舉他證以實其說，原告仍負有就受傷與機
      車倒地、工地污泥有因果關係加以證明之責。
    (三)原告損失部分：
      減少勞動能力部分：原告主張其受託為褓姆每月薪資二
        萬元，但原告未證明其有此項收入。且原告所提供之診
        斷證明僅至九十三年八月九日，但其主張為五個月無法
        工作，原告仍負有就九十三年八月九日至十一月二十日
        期間無法工作事實負舉證之責。另原告於起訴狀中主張
        近半年躺臥在床，迄今猶不能自由行動，惟查原告均親
        自出席調解會，有簽到簿可查，調解會為九十三年九月
        舉行，距事發僅二個月，足證非如原告所稱躺臥在床半
        年。
      增加生活上需要部分：
        查原告主張由謝順美每日照顧，費用為每日二千元，合
        計八十四日；被告否認原告所提此部份收據之真正。查
        最高法院九十年度台上字第二一六七號判決載有「『台
        大醫院病患僱用陪病員須知』記載，全日班之看護費為
        每日一千七百元計算」、九十二年度台上字第一六二六
        號判決「參照榮民總醫院附設伴護服務中心之看護收費
        標準，自八十六年一月份起迄今均為每班一千一百元，
        每天兩班為二千二百元（按二十四小時），有榮民總醫
        院九十年七月二十六日北總行字第０六九四七號函可稽
        」，且北部地區與東部地區之收費標準本有差異，原告
        主張每日二千元顯有過高。且原告已親自出席調解會，
        足知其飲食、生活起居、如廁非無法自理，原告應證明
        需要照顧八十四日之依據為何。
      精神上損害賠償部分：查原告均親自出席調解會，調解
        會為九十三年九月舉行，距事發僅二個月，足證非如原
        告所稱躺臥在床半年，原告所稱之非財產上之損害，顯
        有過當，況且過失暨非可歸責於被告，被告自無庸負責
        。
    (四)工地安全管理與原告之受傷無涉：
      原告主張被告依政府採購法規定，應於契約中有約定施工
      安全之責任歸屬，惟查被告與內政部營建署所簽定之工程
      合約乃被告與營建署間之契約關係，其效力不及於第三人
      ，並不足以作為原告侵權行為之請求依據。況且依工程合
      約書第十八條施工管理之規定，有關工作安全部分於第三
      項規定「工作安全與衛生：１本工程施工期間，乙方應遵
      照勞工安全衛生法及其相關規定、勞動基準法及其施行細
      則、及道路交通標誌、標線、號誌設置規則等有關規定確
      實辦理，並隨時注意工地安全及水、火災之防範。如因乙
      方疏忽或過失而發生任何意外事故，均由乙方負一切責任
      。」查原告所主張之意外事故期間，為被告停工期間，非
      工程施工期間，與本條規範不符。且被告應負責之情形為
      被告疏忽或過失發生事故，原告應就被告如何有疏忽或過
      失負舉證之責，原告未盡其舉證被告有過失，被告依約亦
      無任何損害賠償責任可言。
    (五)並聲明：
      (1)原告之訴駁回。
      (2)本件判決願供擔保請准免假執行。
三、兩造所不爭執：
    (一)原告於九十三年七月二十日，騎乘機車行經花蓮縣吉安鄉
      ○○路與吉安路交岔口時跌倒。
    (二)原告因上開跌倒受傷，致支出醫療費用四萬七千五百三十
      一元。
    (三)被告於本件車禍發生之前，在上開路段有進行工程，但本
      件車禍發生時，正處停工狀態，而路邊有自來水公司施工
      。
    (四)原告自九十三年七月二十日起住院至同年八月九日出院，
      住院期間有不能工作之損失及請看護照顧之必要，每日看
      護費為二千元。
四、得心證之理由：本件爭點在於：(一)原告是否因道路泥濘或被
    告施工導致道路坑洞而跌倒？(二)被告於道路停工期間，有無
    維護道路之義務及是否應就本件車禍負損害賠償責任？(三)原
    告出院後，有無工作損失及有無請看護之必要？原告精神慰
    藉金之金額是否妥適？茲分述如下：
    (一)原告主張之事實，業據其提出現場草圖、診斷證明書及現
      場照片為證。被告則否認原告跌倒之原因為道路泥濘所造
      成。經查：原告當庭陳稱：當天其係因該道路有洞、有水
      ，其騎機車在道路上閃躲，不知為何就跌倒了等語。證人
      丁○○則證稱：當初有一婦人騎機車為閃避一隻狗，又因
      為路面有小石粒，所以才滑倒，其見狀，將該婦人扶起；
      該路段原係被告公司在做道路二邊的水溝，後在十字路口
      靠南邊部分挖下水道，施工後，就十字路口較中間部分的
      道路有舖設好，路兩旁只是單純用小推土機推平，沒有舖
      設柏油，自來水公司隔幾天來挖水溝，有破壞路旁機車道
      附近的道路，那位婦人是自來水公司施工期間跌倒的等語
      ，並在道路草圖上標示被告施工位置、自來水施工位置、
      機車行經路線及機車倒地處。原告亦自承：其即為丁○○
      所述之婦人，被告對此亦不爭執。而觀之現場處理警員丙
      ○○所提之現場照片，顯示本件車禍發生時，現場道路並
      不平整，路面有小洞及積水狀況。而原告於警訊中亦陳述
      ：其係因閃該凹凸不平之路面時，不慎摔倒等語。另證人
      許萬雄於警訊中亦證稱：我聽到機車滑倒的聲音，立即往
      後看，先發現該機車倒在路中，機車壓在該騎士的腳上，
      該機車未與他車發生擦撞，我不知道該騎士為何摔倒；證
      人許景富復於警訊中陳稱：我聽到機車滑倒的聲音，立即
      往後看，先發現該機車倒在路中，機車壓在該騎士的腳上
      ，我不知道該機車有無與他車發生擦撞，也不知道該騎士
      為何摔倒等語。再觀之證人丁○○在草圖上所標示之位置
      ，可知原告機車倒地處即為被告施工處，而自來水公司之
      施工位置則位於另一側路旁，被告雖抗辯有舖設臨時ＡＣ
      ，但依據其所提出之照片，顯示其僅約在路中央位置舖設
      ，路旁仍有凹洞及積水。綜上，由原告騎機車行經該路段
      時，該路段路面仍因被告之前施工而凹凸不平，而自來水
      公司施工位置係在路旁，與原告機車之行經位置無涉，又
      依據證人之證詞，均證稱：原告係騎機車滑倒，滑倒原因
      不明等語，復參以該路面已應被告之前施工致路面凹凸不
      平、地上復有積水。是原告主張其騎乘機車行經該路段，
      為閃避凹洞，路面又有積水，導致機車滑倒而受傷，應堪
      信為真實。被告抗辯：兩者無因果關係，不足採信。
    (二)按因故意或過失不法侵害他人之權利者，負損害賠償責任
    　；不法侵害他人之身體或健康者，對於被害人因此喪失或
      減少勞動能力，或增加生活上之需要者，應負損害賠償責
      任；不法侵害他人之身體、健康，被害人雖非財產上之損
      害，亦得請求賠償相當之金額，民法第一百八十四條第一
      項前段、第一百九十三條第一項、第一百九十五條第一項
      分別定有明文。本件原告因被告施工致路面不平，而騎機
      車跌倒，被告自應就原告因此所受之傷害，負損害賠償責
      任。茲就原告主張之項目及被告爭執之處，分述如下：
    (1)減少勞動能力部分：原告主張因此有五個月不能工作，共
      損失十萬元，被告就原告住院期間無法工作，有工作損失
      一點並不爭執，惟否認原告出院有有工作損失、否認原告
      有工作及工作收入為月薪二萬元。查原告自九十三年七月
      二十日因本件車禍住院，至九十三年八月九日始出院，為
      兩造所不爭執，原告雖主張其擔任保母工作，月薪二萬元
      ，出院後仍有工作損失云云，然為被告否認，原告復未舉
      證證明，是其主張月薪二萬元及出院後有工作損失部分，
      自不足採信。惟原告原本可工作，因車禍住院，致無法工
      作，自有此部分工作損失，依最低基本工資每月一萬五千
      八百四十元計算，原告工作損失為一萬一千零八十八元（
      計算方式：１５８４０÷３０ｘ住院２１日＝１１０８８
      ），是原告請求被告賠償工作損失一萬一千零八十八元部
      分，為有理由，逾此部分，應予駁回。
    (2)醫療費用：
      原告主張因上開傷害而支出醫療費用共四萬七千五百三十
      一元，並提出醫療費用收據、住院費用清單、醫療費用明
      細表為證，被告對此亦不爭執，除其中證明書費一百四十
      元，非屬必要費用，應予扣除外，其餘金額四萬七千三百
      九十一元部分，為有理由，應予准許。
    (3)看護費：
      原告主張因本件傷害，須請他人看護八十四日，共支出看
      護費用十六萬八千元，然被告就住院期間有看護必要一事
      ，並不爭執，惟就出院後否認原告有請看護之必要，原告
      就此亦未舉證證明，此部份主張自不足採。是原告請求被
      告給付看護費四萬二千元部分（計算方式：住院２１日Ｘ
      ２０００＝４２０００），為有理由，應予准許，逾此部
      分即屬無據，應予駁回。
    (4)精神慰撫金：爰審酌原告因本件車禍受有右側顏面骨骨折
      （顴骨弓、眼框骨底、上頷骨粉碎性骨折）、右下肢有多
      處擦傷及裂傷等傷害、原告月收入一萬五千八百四十元、
      被告為營造公司、資本額二千五百萬元等兩造身分、地位
      及經濟狀況，認原告請求之精神慰藉金以十五萬元為相當
      ，逾此部分，即屬無據。
五、從而，原告依侵權行為之法律關係請求被告給付原告二十五
    萬零四百七十九元及自起訴狀繕本送達之翌日（即九十四年
    二月四日）起至清償日止，按年息百分之五計算之利息部分
    ，為有理由，應予准許，逾此部分之請求，為無理由，應予
    駁回。
六、本件事證已臻明確，兩造其餘主張、陳述及所提之證據暨攻
    擊防禦方法，核與本件判決之基礎不生影響，爰不一一詳予
    論述，併此敘明。
七、假執行部分：
    兩造分別陳明願供擔保，請求宣告假執行及免為假執行，就
    原告勝訴部分，經核均無不合，爰各酌定相當之擔保金額准
    許之。至原告敗訴部分，其假執行之聲請已失所附麗，應併
    予駁回。
八、訴訟費用負擔之法條：民事訴訟法第七十九條。
中　　華　　民　　國　　94　　年　　8　　月　　24　　日
                                  台灣花蓮地方法院民事庭
                                      法      官  李世華
右為正本係照原本作成。
如對本判決上訴，須於判決送達後廿日內向本院提出上訴狀。
中　　華　　民　　國　　94　　年　　8　　月　　24　　日
                                      法院書記官  詹益盛
